臺灣高雄地方法院刑事判決　　　　　　　95年度訴字第1131號
公　訴　人　臺灣高雄地方法院檢察署檢察官
被　　　告　乙○○
上列被告因違反毒品危害防制條例案件，經檢察官提起公訴（95
年度毒偵字第302 號）及移送併辦（95年度毒偵字第8131號），
本院判決如下：
    主  文
乙○○施用第一級毒品，累犯，處有期徒刑壹年捌月。扣案海洛
因貳包（分別為檢驗前重零點零參捌公克、檢驗後重零點零壹捌
公克，檢驗前重零點零陸壹公克、檢驗後重零點零參貳公克），
均沒收銷燬。
    事  實
一、乙○○前於民國85年間因違反麻醉藥品管理條例案件，經本
    院以85年度易字第8805號判處有期徒刑5 月，嗣經上訴，經
    台灣高等法院高雄分院以86年度上易字第1409號撤銷原判，
    改判有期徒刑6 月確定；復於86年間因違反麻醉藥品管理條
    例案件，經本院以86年度訴字第1701號判處有期徒刑5 年4
    月確定，上開二罪嗣經定其應執行刑為有期徒刑5 年6 月，
    於86年9 月8 日入監，後經假釋出獄，復經撤銷假釋，再於
    91年9 月19日入監執行殘刑，而於94年4 月21日縮刑期滿徒
    刑執行完畢；又於91年間因施用毒品案件，經本院以91年度
    毒聲字第960 號裁定送觀察、勒戒後，認有繼續施用毒品之
    傾向，再經本院以91年度毒聲字第1728號裁定送強制戒治，
    嗣經停止戒治所餘期間付保護管束，於92年3 月25日強制戒
    治期滿未經撤銷而視為已執行完畢，並由台灣高雄地方法院
    檢察署檢察官以92年度戒毒偵字第286 號為不起訴處分確定
    在案。詎猶不知悔改，復於前述強制戒治執行完畢後5 年內
    ，基於反覆、延續施用第二級毒品甲基安非他命之單一行為
    決意，自94年10月中旬之某日起至94年11月3 日晚間某時止
    ，以每日施用1 、2 次之頻率，在高雄縣市之各公共廁所內
    ，以將第二級毒品甲基安非他命放入玻璃球內燒烤吸食煙氣
    之方式，施用第二級毒品甲基安非他命多次，另承前同一反
    覆、延續施用第二級毒品甲基安非他命之犯意，及反覆、延
    續施用第一級毒品海洛因之犯意，自94年11月3 日晚間某時
    起至95年7 月7 日某時許止，以每日施用1 、2 次之頻率，
    在高雄縣市之各公共廁所內，以將第一級毒品海洛因及第二
    級毒品甲基安非他命混合放入玻璃球內燒烤吸食煙氣之方式
    ，同時施用第一級毒品海洛因及第二級毒品甲基安非他命多
    次，復承前同一反覆、延續施用第一級毒品海洛因之犯意，
    自95年7 月7 日某時許起至95年12月28日下午1 、2 時許止
    ，以每日施用1 、2 次之頻率，在高雄縣市之各公共廁所內
    ，以將第一級毒品海洛因放入玻璃球內燒烤吸食煙氣之方式
    ，施用第一級毒品海洛因多次。嗣分別於94年11月4 日下午
    3 時40分許，在高雄市○○○路230 號前，為警臨檢盤查，
    並徵得其同意採尿送驗，檢驗結果呈嗎啡及甲基安非他命陽
    性反應，另於95年10月7 日15時40分許，在高雄市○○區○
    ○路與河北路口，因神情恍惚，經警攔查，自其身上扣得第
    一級毒品海洛因2 包（分別為檢驗前重0.038 公克、檢驗後
    重0.018 公克，檢驗前重0.061 公克、檢驗後重0.032 公克
    ）並採集尿液送驗，結果呈嗎啡陽性反應，而獲悉上情，並
    於本院審理中供出以同一方式、頻率施用第一級毒品海洛因
    迄至95年12月28日下午1 、2 時許止之事實。
二、案經高雄市政府警察局新興分局、高雄市政府警察局保安大
    隊報請臺灣高雄地方法院檢察署檢察官偵查起訴及移送併辦
    。
    理  由
一、證據能力部分：
  (一)按被告以外之人於審判外之言詞或書面陳述，除法律有規定
    者外，不得作為證據，刑事訴訟法第159 條固定有明文，惟
    被告以外之人於審判外之陳述，雖不符同法第159 條之1 至
    之4 規定，而經當事人於審判程序同意作為證據，法院審酌
    該言詞陳述或書面陳述作成時之情況，認為適當者，亦得為
    證據。又當事人、代理人或辯護人於法院調查證據時，知有
    第159 條第1 項不得為證據之情形，而未於言詞辯論終結前
    聲明異議者，視為有前項之同意，此亦據同法159 條之5 規
    定甚明。查高雄市立凱旋醫院94年11月14日A00000000 號濫
    用藥物尿液檢驗報告、高雄市政府警察局新興分局嫌犯尿液
    採證檢驗對照表、高雄市政府警察局保安警察大隊黎明中隊
    偵辦毒品危害防制條例嫌疑人尿液採證代碼對照表、高雄市
    立凱旋醫院95年10月23日A00000000 號濫用藥物尿液檢驗報
    告、高雄市立凱旋醫院95年10月17日0000000000號濫用藥物
    成品檢驗鑑定書、搜索、扣押筆錄、扣押物品目錄表各1 份
    ，雖均為被告以外之人於審判外之書面陳述，屬於傳聞證據
    ，惟檢察官及被告乙○○於本院審判程序中並未對於上開證
    據爭執其證據能力並同意引為證據，本院審酌上開書面陳述
    作成時之情況，及其取得過程並無瑕疵，且與待證事實具有
    關連性等情況，認為適當，應認依刑事訴訟法第159 條之5
    第1項 之規定，得為證據，而有證據能力。
  (二)卷附查獲照片4 張係傳達照相當時現場情況，透過照片傳達
    的情形與真實情形，在內容上的一致性，透過機械的正確性
    來加以保障，換言之，照片並不存在人對現實情形的知覺、
    記憶所經常發生的表現錯誤，是認照片之性質係非供述證據
    ，並無傳聞法則之適用，自有證據能力。
二、訊據被告對於上揭事實業於本院審理時供承不諱，且被告於
    94年11月4 日下午3 時40分許為警查獲後所採集之尿液，經
    送檢驗之結果，呈嗎啡及甲基安非他命陽性反應，另於95年
    10月7 日15時40分許為警查獲後所採集之尿液，經送檢驗之
    結果，亦呈嗎啡陽性反應，分別有高雄市立凱旋醫院94年11
    月14日A00000000 號濫用藥物尿液檢驗報告及高雄市政府警
    察局新興分局嫌犯尿液採證檢驗對照表、高雄市立凱旋醫院
    95年10月23日A00000000 號濫用藥物尿液檢驗報告各1 份附
    卷可稽。而不同吸毒族群及不同毒品種類，可能有不同的施
    用方式，包括以燒烤、注射及加入香菸中吸食等方式施用…
    若將海洛因與甲基安非他命混合置於玻璃球中以燒烤方式吸
    食，於施用者之尿液中應可檢出嗎啡（海洛因主要代謝物之
    一）、甲基安非他命之陽性反應，此為本院審理施用毒品案
    件時職務上所已知之事項。又參酌被告前開施用頻率，及其
    2 次遭查獲時，其尿液送驗結果均呈嗎啡陽性反應，是被告
    所供自94年11月3 日晚間某時起至95年7 月7 日某時許止，
    將第一級毒品海洛因及第二級毒品甲基安非他命混合燒烤吸
    食之自白，及其自95年7 月7 日之某時起至為警緝獲前即95
    年12月28日下午1 、2 時許止，仍持續施用第一級毒品海洛
    因之自白，均核與事實相符，應堪採信。本案事證明確，被
    告上開施用毒品犯行，堪以認定。
三、按觀察、勒戒或強制戒治執行完畢釋放後，5 年內再犯毒品
    危害防制條例第10條施用毒品之罪者，應依法追訴。毒品危
    害防制條例第23條第2 項定有明文。本件被告於91年間因施
    用毒品案件，經本院以91年度毒聲字第960 號裁定送觀察、
    勒戒後，認有繼續施用毒品之傾向，再經本院以91年度毒聲
    字第1728號裁定送強制戒治，嗣經停止戒治所餘期間付保護
    管束，於92年3 月25日強制戒治期滿未經撤銷而視為已執行
    完畢，並由台灣高雄地方法院檢察署檢察官以92年度戒毒偵
    字第286 號為不起訴處分確定乙節，此有臺灣高雄地方法院
    檢察署刑案資料查註紀錄表、全國施用毒品案件紀錄表及臺
    灣高等法院被告前案紀錄表等件在卷可參，是被告於強制戒
    治執行完畢後，5 年內再犯本件施用第一級毒品海洛因及第
    二級毒品甲基安非他命罪行，依前開法條之規定，應依法追
    訴，本院就被告本件施用毒品犯行，自得依法論罪科刑。
四、論罪科刑：
  (一)按95年7 月1 日修正施行之刑法已刪除連續犯之規定，被告
    上開多次施用第一級毒品海洛因之犯行，本院爰審酌：1.毒
    品危害防制條例第2 條第1 項規定的毒品，本具有成癮性，
    故毒品危害防制條例所規定之施用毒品行為本質上應即具有
    因毒品成癮而反覆施用之性質；2.參酌最高法院95年度台上
    字第1079號判決揭示「刑事法若干犯罪行為態樣，本質上原
    具有反覆、延續實行之特徵，立法時既予特別歸類，定為犯
    罪構成要件之行為要素，則行為人基於概括之犯意，在密切
    接近之一定時、地持續實行之複次行為，倘依社會通念，於
    客觀上認為符合一個反覆、延續性之行為觀念者，於刑法評
    價上，即應僅成立一罪。學理上所稱「集合犯」之職業性、
    營業性或收集性等具有重複特質之犯罪均屬之，例如經營、
    從事業務、收集、販賣、製造、散布等行為概念者是」之意
    旨及最高法院71年台上字第2837號判例、92年度台上字第67
    44號判決意旨所揭示「行為人主觀上就同一犯罪構成事實，
    以單一行為之數個舉動接續進行，以實現一個犯罪構成要件
    ，侵害同一法益，客觀上亦認係實施一個犯罪行為」之接續
    犯概念。而毒品危害防制條例所規定處罰之施用毒品行為固
    具有反覆實施之性質，然各次施用毒品之行為係為滿足各單
    次毒癮發作所致，各次施用毒品行為係各自獨立，尚難認係
    同一行為之數次舉動，換言之，施用毒品行為與上揭接續犯
    之概念有別，而集合犯與連續犯之區別則在於立法者已將本
    質上具有反覆、延續實行之特徵予特別歸類而定為犯罪構成
    要件之行為要素，且依社會通念於客觀上認為符合一個反覆
    、延續性之行為觀念者即應僅成立集合犯之一罪，反之則係
    連續犯，準此，毒品危害防制條例既依成癮性、濫用性及對
    社會危害性而將毒品分為四級，且僅規定處罰施用第一、二
    級毒品，足見毒品危害防制條例所處罰施用第一、二級毒品
    ，其構成要件之行為要素係具有成癮、濫用之反覆、延續實
    行。本案被告各該施用第一級毒品海洛因及第二級毒品甲基
    安非他命犯行之期間，仍持續不定時施用，均未曾間斷，至
    地點則均高雄縣市之公共廁所，在時、空上，具密接關係，
    況在此段期間中，被告別無因施用毒品遭警查獲而中斷其犯
    行、犯意之情事，則被告之各該施用第一級毒品海洛因及第
    二級毒品甲基安非他命之犯行間，顯係出於反覆、延續施用
    各該種毒品之單一行為決意至明，從而在行為概念上，應分
    別評價認係包括一罪之集合犯，較符合社會通念，也較為合
    理。至於臺灣高等法院暨所屬法院因應新修正刑法施行座談
    會第17號提案之研討結論要旨謂：「對於施用毒品等之習慣
    性犯罪行為，於舊法時期發生並完成之行為，依裁判時之新
    法第2 條第1 項，適用有利於行為人之法律；於修正後發生
    並完成之犯罪，則依新法處理。前後兩者，再就刑法第51條
    之適用，依新法第2 條第1 項比較結果，適用舊法有關數罪
    併罰之規定處理。」等語，即將在修正前所犯數次施用毒品
    行為論以一個連續犯；另將在修正後所犯施用毒品行為，依
    新法處理，然後再將此二段施用毒品行為，再論以數罪併罰
    。惟本院認為不論係將修正後所犯數次施用毒品行為，論以
    「接續犯」或「集合犯」，如再將修正前之數次施用毒品行
    為，論以「連續犯」，則就同一多次施用毒品行為，前後竟
    割裂理論適用，即有矛盾。況縱如上開研討結論要旨所認有
    新舊法比較，而採有利於行為人之輕法，但上開結論「二段
    併罰說」，不但前段採取連續犯見解比採取集合犯見解更不
    利於行為人（即得加重其刑至二分之一），後段又與前段數
    罪併罰，等於前段加重，後段又因併罰再加重，就其結論反
    而更加不利於行為人。準此，本院認為施用毒品既屬集合犯
    之習慣犯的性質，不論於刑法修正前、後均是如此，故縱行
    為人於刑法修正前、後各有多次施用毒品行為，然亦僅應論
    以一次構成要件的施用毒品行為，以求理論之一致。又本案
    被告上開施用第一級毒品海洛因及施用第二級毒品甲基安非
    他命之最後行為時均在新刑法施行後，而施用毒品為集合犯
    ，為單純一罪，自應以最後行為時之法律處斷，故本件不生
    新舊法比較之問題，應逕依修正後刑法之相關規定論處，附
    此敘明。
  (二)核被告所為施用第一級毒品海洛因及第二級毒品甲基安非他
    命之行為，係犯毒品危害防制條例第10條第1 項之施用第一
    級毒品海洛因罪及同條第2 項之施用第二級毒品甲基安非他
    命罪。其持有第一級毒品海洛因及第二級毒品甲基安非他命
    之低度行為，分別為施用第一級毒品海洛因及第二級毒品甲
    基安非他命之高度行為所吸收，不另論罪。被告供稱其係同
    時施用上開二種毒品，因公訴人並未舉證被告係分別施用，
    依「罪證有疑，利於被告」之原則，應認被告係同時施用上
    開二種毒品。被告係以一行為同時觸犯毒品危害防制條例第
    10條第1 項之施用第一級毒品罪與第2 項之施用第二級毒品
    罪，為想像競合犯，應從一重之施用第一級毒品海洛因罪論
    處。公訴人起訴書認二罪應分論併罰，尚有未洽。又被告自
    94年11月4 日起至95年7 月7 日止，各次施用第二級毒品甲
    基安非他命之犯行，及經起訴之94年11月3 日晚間某時後至
    移送併辦之95年10月7 日前，與95年10月7 日後至其於本院
    審理中所自白於95年12月28日下午1 、2 時許前施用第一級
    毒品海洛因多次之犯行，此部分與前開經起訴論罪處刑之部
    分均有集合犯之實質上一罪關係，本院爰併審理之。再被告
    前因違反麻醉藥品管理條例案件，經本院以85年度易字第88
    05號判處有期徒刑5 月，嗣經上訴，經台灣高等法院高雄分
    院以86年度上易字第1409號撤銷原判，改判有期徒刑6 月確
    定；復因違反麻醉藥品管理條例案件，經本院以86年度訴字
    第1701號判處有期徒刑5 年4 月確定，嗣經定其應執行刑為
    有期徒刑5 年6 月，於86年9 月8 日入監，後經假釋出獄，
    復經撤銷假釋，再於91年9 月19日入監執行殘刑，而於94年
    4 月21日縮刑期滿徒刑執行完畢乙節，有臺灣高雄地方法院
    檢察署刑案資料查註紀錄表、臺灣高等法院被告前案紀錄表
    各1 份在卷可憑，其於刑之執行完畢後，5 年內故意再犯本
    件有期徒刑以上之罪為累犯，依刑法第47條規定，加重其刑
    。爰審酌被告經強制戒治後，仍未能戒絕其毒癮而再次違犯
    施用毒品罪，且施用時間甚長，足證前開保安處分措施已難
    矯治其惡性，惟念其於犯罪後坦承犯行及所犯為自戕行為，
    及其施用時間、次數及方式等一切情狀，量處如主文所示之
    刑，以資懲儆。
五、查本件95年10月7 日扣案之海洛因2 包（分別為檢驗前重0.
    038 公克、檢驗後重0.018 公克，檢驗前重0.061 公克、檢
    驗後重0.032 公克），經送驗結果，認均含第一級毒品海洛
    因成分，有高雄市立凱旋醫院95年10月17日0000000000號濫
    用藥物成品檢驗鑑定書1 份在卷可稽，其等之包裝因包覆毒
    品，其上顯均留有毒品之殘渣，而包裝袋與其上殘留之毒品
    ，衡情已難以分析剝離，自應整體均視為毒品，不問屬於犯
    人與否，均應依毒品危害防制條例第18條第1 項前段之規定
    宣告沒收銷燬之；至送鑑耗損之海洛因既已滅失，自無庸再
    予宣告沒收銷燬之必要。
據上論斷，應依刑事訴訟法第299 條第1 項前段，毒品危害防制
條例第10條第1 項、第2 項、第18條第1 項前段，刑法第11條、
第55條、第47條第1 項，判決如主文。
本案經檢察官甲○○到庭執行職務。
中　　華　　民　　國　　96　　年　　2 　　月　　16　　日
                  刑事第十六庭審判長法  官  黃惠玲
                                    法  官  蔣志宗
                                    法　官  郭宜芳
以上證明與原本無異。
如不服本判決，應於判決送達後10日內，向本院提出上訴狀。
中　　華　　民　　國　　96 　　年　　2 　　月　16　　日
                                    書記官  陳素徵
附錄本案論罪科刑之法條全文：
毒品危害防制條例第10條
施用第一級毒品者，處6月以上5年以下有期徒刑。
施用第二級毒品者，處3年以下有期徒刑。
